【裁判字號】    97,訴,2205
【裁判日期】    980227
【裁判案由】    誣告
【裁判全文】
臺灣臺北地方法院刑事判決              97年度訴字第2205號
公  訴  人  臺灣臺北地方法院檢察署檢察官
被      告  乙○○
選任辯護人  蔡順雄律師
            簡榮宗律師
            劉陽明律師
上列被告因誣告案件，經檢察官提起公訴（九十七年度偵字第二
○一六七號），本院判決如下：
    主  文
乙○○無罪。
    理  由
一、公訴意旨略以：被告乙○○（原名吳嘉原，於民國九十七年
    九月十九日改名為乙○○，起訴書誤載為吳嘉原，以下同）
    原係臺北市內湖區○○○路三三九號五樓英屬維京群島商伊
    斯楚數位娛樂有限公司（下稱伊斯楚公司）董事長，明知告
    訴人丙○○於擔任伊斯楚公司執行長兼總經理期間並未支領
    薪水，被告因而於九十四年十二月，同意給付告訴人港幣十
    萬元作為酬勞，告訴人始通知伊斯楚公司海外部經理戊○○
    ，要求轉告伊斯楚公司在港澳地區的代理商ＲＵＮＵＰ公司
    （下稱香港商ＲＵＮＵＰ公司），從ＲＵＮＵＰ公司九十四
    年十二月應支付伊斯楚公司之遊戲授權使用費中，電匯港幣
    十萬元到丙○○香港上海匯豐銀行第0000000000
    00號帳戶（下稱香港上海匯豐銀行丙○○帳戶）；被告竟
    意圖使告訴人受刑事處分，於九十六年四月二十七日以伊斯
    楚公司代表人身分具狀向臺灣臺北地方法院檢察署提出告訴
    ，誣指告訴人利用職務上之機會侵占前開款項，涉嫌業務侵
    占罪，向該管檢察官申告，欲誣指告訴人入罪，嗣經臺灣臺
    北地方法院檢察署檢察官查明事實，以九十六年度偵字第一
    五九五○號為不起訴處分確定等語，因認被告涉犯刑法第一
    百六十九條第一項之誣告罪嫌。
二、按犯罪事實應依證據認定之，無證據不得認定其犯罪事實，
    又不能證明被告犯罪者，應諭知無罪之判決，刑事訴訟法第
    一百五十四條第二項、第三百零一條第一項定有明文。又「
    認定犯罪事實所憑之證據，雖不以直接證據為限，間接證據
    亦包括在內，然而無論直接或間接證據，其為訴訟上之證明
    ，須於通常一般之人均不致有所懷疑，而得確信其為真實之
    程度者，始得據為有罪之認定，倘其證明尚未達到此一程度
    ，而有合理之懷疑存在、無從為有罪之確信時，自應為無罪
    之判決」，有最高法院七十六年臺上字第四九八六號判例可
    資參照。再按「誣告罪之成立以意圖他人受刑事處分或懲戒
    處分，而為虛偽之告訴告發報告者為要件。所謂虛偽係指明
    知無此事實故意捏造而言，若告訴人誤認有此事實或以為有
    此嫌疑，自不得指為虛偽，即難科以本罪」、「誣告罪之成
    立，以意圖他人受刑事處分虛構事實而向該管公務員申告為
    其要件，故其所訴事實，雖不能證明係屬實在，而在積極方
    面尚無證據證明其確係故意虛構者，仍不能遽以誣告罪論處
    」，亦有最高法院四十年台上字第八八號、四十六年台上字
    第九二七號判例可資參照。
三、公訴人認被告涉有上開誣告犯行，無非係以告訴人之指訴、
    證人辛○○、黃啟程、庚○○之證詞及林賢婷於九十五年一
    月十日凌晨四點三十五分所發電子郵件、丁○○於九十五年
    一月二十六日下午十二點五十七分所發電子郵件為其主要論
    據。訊據被告堅詞否認有公訴人所指誣告犯行，辯稱：「亂
    Ｏｎｌｉｎｅ遊戲」原係飛雅高科技股份有限公司（下稱飛
    雅高公司）所有，因飛雅高公司積欠諮安科技股份有限公司
    （下稱諮安公司）約新臺幣九千萬元債務無力清償，經飛雅
    高公司、諮安公司、伊斯楚公司三方協議，由飛雅高公司將
    「亂Ｏｎｌｉｎｅ遊戲」以新臺幣一億二千萬元轉讓予伊斯
    楚公司，飛雅高公司所積欠債務則由伊斯楚公司全數代償，
    諮安公司為確保債權，遂與伊斯楚公司約定伊斯楚公司全部
    營業收入扣除人事費用、稅賦等營運成本，所餘款項需按一
    定比例交付予諮安公司清償債務，告訴人之所以願意未支薪
    擔任伊斯楚公司執行長兼總經理，主要目的在於得隨時監督
    伊斯楚公司財務，俾以確保諮安公司之債權得依約受償，從
    而被告自無給付告訴人年終獎金作為獎勵之必要；事實上，
    被告從未與告訴人協議由伊斯楚公司給付十萬元港幣予告訴
    人作為年終獎金，亦未曾同意告訴人可由香港商ＲＵＮＵＰ
    公司給付予伊斯楚公司授權使用費中自行扣款十萬元港幣撥
    入告訴人個人帳戶，蓋如此將影響諮安公司債權受償速度，
    同時損害諮安公司及伊斯楚公司之權益，告訴人就伊與被告
    間是否達成協議由香港商ＲＵＮＵＰ公司授權使用費扣款十
    萬元港幣一事，陳述前後不一，內容反反覆覆，顯不可採；
    另證人戊○○、庚○○雖證稱告訴人曾向渠等表示被告已同
    意給付十萬元港幣作為告訴人年終獎金，惟係告訴人輾轉告
    知，並非證人戊○○、庚○○親自見聞，要難證明被告與告
    訴人間已達成上揭協議，再者，證人戊○○任職伊斯楚公司
    期間係擔任海外部經理，負責催收海外客戶授權使用費，嗣
    後因遭被告指責催收海外帳款不力、帳目不清與被告發生爭
    執憤而離職，更與告訴人一同任職馬來西亞商ＧＯＬＤＳＫ
    Ｙ公司，是證人戊○○非但與本件有直接利害關係，且與告
    訴人情誼匪淺而有迴護告訴人之嫌，自不能僅憑證人戊○○
    片面說詞而認定被告虛構事實誣陷告訴人。又查，證人辛○○在臺灣臺北地方法院檢察署九十六年度他字第四四七六號
    告訴人涉嫌侵占等案件中於檢察事務官詢問時所為證詞，係
    就他案所為證詞，復未經刑事具結程序擔保其真實性，上揭
    陳述應不得作為認定被告犯罪證據；再查，伊斯楚公司各該
    款項之支付均需經被告本人批准，年終獎金之核決、發放權
    限，亦專屬於被告一人，香港商ＲＵＮＵＰ公司早於九十五
    年一月二十五日經告訴人指示戊○○通知而由該公司九十四
    年十二月份應付授權使用費美金二萬五千四百十九．三九元
    中直接撥付港幣十萬元匯入香港上海匯豐銀行丙○○帳戶，
    戊○○迄九十五年二月七日始指示林賢婷於九十五年二月七
    日製作請款單，且未曾交予被告批示核准撥款，告訴人及戊○○上揭作為，在在與伊斯楚公司正常撥款作業程序有違，
    如被告確有同意撥付十萬元港幣作為年終獎金，何以告訴人
    及戊○○不按正常正業程序辦理？又證人庚○○、丁○○均
    證稱告訴人九十五年三月離職時，伊斯楚公司並未有正式帳
    冊，僅有一般零星記載之流水帳，且依現今商業社會交易現
    況，往來廠商就應付帳款有遲付、短付之情形，實在所難免
    ，被告經由林賢婷於九十五年一月十日凌晨四點三十五分所
    發電子郵件、丁○○於九十五年一月二十六日下午十二點五
    十七分所發電子郵件之內容，充其量僅能得知香港商ＲＵＮ
    ＵＰ公司九十四年十二月份應付授權使用費為美金二萬五千
    四百十九．三九元，伊斯楚公司於九十五年一月二十六日確
    認收到伊斯楚公司所支付美金一萬一千一百六十五．七九元
    ，如何能得知短缺款項係匯入香港上海匯豐銀行丙○○帳戶
    ？況被告是否得知該筆授權使用費短少金額之實際流向與被
    告是否同意從中撥取十萬元港幣作為年終獎金，本屬二事，
    公訴人僅憑以上揭電子郵件即遽以認定被告誣告告訴人侵占
    款項，顯有誤認。本件被告係於告訴人九十五年三月間離開
    伊斯楚公司後，指示甲○○、己○儘速整理公司帳務，發覺
    香港商ＲＵＮＵＰ公司九十四年十二月份應支付授權使用費
    有短少情形，經向香港商ＲＵＮＵＰ公司查證後，始得知該
    筆短少費用係直接匯入香港上海匯豐銀行丙○○帳戶，懷疑
    告訴人私自侵吞伊斯楚公司款項，因而向告訴人提起業務侵
    占及背信告訴，縱告訴人嗣後經臺灣臺北地方法院檢察署檢
    察官偵查後認犯罪嫌疑不足以九十六年度偵字第一五九五○
    號為不起訴處分確定，惟被告主觀上並無使他人受刑事處分
    之不法意圖，客觀上亦無故意捏造事實之不法犯行，尚不得
    以此認定被告應以誣告罪相繩等語。經查：
  (一)被告係伊斯楚公司董事長，「亂Ｏｎｌｉｎｅ遊戲」之版權
    原係屬飛雅高公司所有，因飛雅高公司積欠諮安公司約新臺
    幣九千萬元債務無力清償，經飛雅高公司、諮安公司、伊斯
    楚公司三方協議，同意由飛雅高公司將「亂Ｏｎｌｉｎｅ遊
    戲」之版權以新臺幣一億二千萬元轉讓予伊斯楚公司，飛雅
    高公司積欠諮安公司之債務則由伊斯楚公司全數代償，諮安
    公司為確保債權，因而與伊斯楚公司約定由告訴人擔任伊斯
    楚公司執行長兼總經理，伊斯楚公司全部營業收入扣除人事
    費用、稅賦等營運成本，所餘款項需按一定比例交付予諮安
    公司清償債務，告訴人遂在九十四年八月至九十五年三月期
    間擔任伊斯楚公司執行長兼總經理，香港商ＲＵＮＵＰ公司
    九十四年十二月份應支付予伊斯楚公司之授權使用費原為美
    金二萬五千四百十九．三九元，香港商ＲＵＮＵＰ公司於九
    十五年一月二十六日僅將美金一萬一千一百五十九．五二元
    匯入中國國際商業銀行東內湖分行第0000000000
    0000號帳戶（戶名：伊斯楚公司，下稱中國國際商銀伊
    斯楚公司帳戶），其餘款項則兌換為港幣十萬元匯入香港上
    海匯豐銀行丙○○帳戶，被告後於九十六年四月二十七日代
    表伊斯楚公司以告訴人涉嫌業務侵占及背信等罪嫌，向臺灣
    臺北地方法院檢察署提起刑事告訴，經該署檢察官偵查後認
    告訴人犯罪嫌疑不足，以九十六年度偵字第一五九五○號為
    不起訴處分，再經臺灣高等法院檢察署以九十七年度上聲議
    字第九○七號駁回再議確定等情，為被告與告訴人所不爭執
    ，復有臺灣臺北地方法院檢察署檢察官九十六年度偵字第一
    五九五○號不起訴處分書（見九十七年度他字第二七九三號
    卷第五至八頁）、臺灣高等法院檢察署九十七年度上聲議字
    第九○七號處分書（見九十七年度他字第二七九三號卷第九
    至十一頁）、伊斯楚公司於九十五年一月五日簽發予香港商
    ＲＵＮＵＰ公司請款通知書（見九十七年度他字第二七九三
    號卷第十頁反面）、香港上海匯豐銀行九十五年一月二十五
    日入易票通知書（見九十七年度他字第二七九三號卷第十一
    頁）、香港南洋商業銀行九十五年一月二十五日匯款水單（
    見九十七年度他字第二七九三號卷第十一頁反面）、中國國
    際商銀九十五年一月二十六日購入外匯水單及手續費收入收
    據暨匯入匯款通知書（見九十七年度他字第二七九三號卷第
    十二頁）等資料附卷足憑，堪以採信。
  (二)公訴人雖以被告明知香港商ＲＵＮＵＰ公司於九十五年一月
    二十五日匯入香港上海匯豐銀行丙○○帳戶之港幣十萬元係
    被告同意支付予告訴人之年終獎金，為使告訴人受刑事處分
    ，竟誣指告訴人私自侵占該筆十萬元港幣，而向臺灣臺北地
    方法院檢察署提出業務侵占、背信告訴，而認被告涉犯誣告
    罪嫌。惟查：
    1.告訴人曾於九十八年二月三日本院審理中證稱九十四年十
      二月間伊在董事長辦公室向被告提起領取九十四年度年終
      獎金一事，當時只有被告與伊二人在辦公室內，被告欣然
      同意，更表示這是應該給的，伊當時提議以十萬元港幣作
      為伊年終獎金，並建議由伊斯楚公司海外客戶應付授權使
      用費直接匯入伊海外帳戶以節省稅賦，被告明白表示同意
      ，伊便指示伊斯楚公司海外部經理戊○○依照伊與被告所
      達成協議辦理，後續匯款流程則由戊○○指示海外部相關
      人員負責執行等情明確（見本院卷第一二三至一二六頁）
      ，然查，告訴人於九十七年五月五日檢察事務官訊問時卻
      陳稱九十四年十二月間被告同意給付伊十萬元港幣作為年
      終獎金，伊當時提議直接從客戶帳戶轉匯十萬元港幣至伊
      帳戶，被告並無提出反對意見，伊因而認定被告應有同意
      伊以此方式領取年終獎金等情（見九十七年度他字第二七
      九三號卷第四四、四五頁），則告訴人就被告是否明確同
      意由香港商ＲＵＮＵＰ公司自應付予伊斯楚公司之授權使
      用費中提撥十萬元港幣直接匯入被告海外帳戶此一重要爭
      點，陳述先後明顯不一，是其證詞否真實可採，饒有探求
      之餘地；且查，證人即諮安公司派往伊斯楚公司協助處理
      帳務之庚○○於九十七年十二月三十日本院審理中結證稱
      告訴人曾因諮安公司會計師要查帳製作財務報表，在未經
      被告同意之情況下，擅自指示伊於九十四年十、十一月間
      以伊斯楚公司名義簽發票號ＥＮＢ0000000號之面
      額新臺幣一千八百萬元支票及票號ＥＮＢ0000000
      號之面額新臺幣一千七百五十二萬八千八百五十三元支票
      ，並將之存入諮安公司銀行帳戶內，嗣後遭被告察覺，告
      訴人因而指示伊前往銀行取回該上揭二紙支票等情屬實（
      見本院卷第五五頁），並有上揭二紙支票存根附卷可憑（
      見本院卷第一○三、一○四頁），堪認被告辯稱伊於九十
      四年十一月間發現告訴人擅自盜開伊斯楚公司支票後，對
      告訴人非常不諒解，兩人間之信任關係已形同瓦解，伊因
      而將公司銀行帳戶小章取回自行保管一節，應屬真實可採
      ，參以告訴人於本院審理中明確證稱伊於任職伊斯楚公司
      擔任執行長兼總經理期間從未支領任何薪資，蓋飛雅高公
      司積欠諮安公司約新臺幣九千萬元債務依約定應由伊斯楚
      公司全數代償，伊斯楚公司承諾自飛雅高公司所取得「亂
      Ｏｎｌｉｎｅ遊戲」軟體之全部營業收入扣除人事費用、
      稅賦等營運成本後，所餘款項需按一定比例交付予諮安公
      司以為清償債務，伊為確保諮安公司債權得依約受償始至
      伊斯楚公司兼任執行長暨總經理，並與被告約定二人均不
      向伊斯楚公司領取任何薪資，俾使伊斯楚公司得以儘速清
      償積欠諮安公司之全部債務等情（見本院卷第一三一至一
      三二頁），是被告如同意自伊斯楚公司海外客戶所支付使
      用授權費中撥款十萬元港幣匯入告訴人海外帳戶勢將對伊
      斯楚公司清償積欠諮安公司債務之速度產生一定程度影響
      ，而損及該二家公司之權益，然被告早於九十七年十一月
      間已因告訴人擅自簽發伊斯楚公司支票一事對告訴人心生
      嫌隙，被告於此前提下，是否有可能如告訴人所聲稱就告
      訴人提議領取十萬元港幣作為年終獎金一事欣然表示同意
      ，已非無疑？再查，告訴人於偵查及本院審理中均證稱伊
      為節省稅賦，遂提議直接從客戶帳戶轉匯十萬元港幣至伊
      海外帳戶等語（見九十七年度他字第二七九三號卷第四五
      頁及本院卷第一二四頁反面），惟查，上揭香港商ＲＵＮ
      ＵＰ公司九十四年十二月份應支付予伊斯楚公司之授權使
      用費美金二萬五千四百十九．三九元，係伊斯楚公司之境
      外所得，且伊斯楚公司用以收取海外客戶授權使用費之中
      國國際商銀伊斯楚公司帳戶或告訴人所使用香港上海匯豐
      銀行丙○○帳戶均係ＯＢＵ帳戶（即海外帳戶），上揭帳
      戶間任何資金往來並無須依照所得稅法等相關規定辦理進
      項憑證，亦不列入課稅之範圍等情，業據告訴人於本院審
      理中結證綦詳（見本院卷第一二八頁），是認該筆十萬元
      港幣，無論係採由香港商ＲＵＮＵＰ公司香港帳戶直接匯
      入香港上海匯豐銀行丙○○帳戶或匯入中國國際商銀伊斯
      楚公司帳戶再轉匯至香港上海匯豐銀行丙○○帳戶之方式
      支付，告訴人均無庸在臺灣地區負擔任何稅捐，是告訴人
      聲稱伊係基於節稅考之量，而提議直接從客戶帳戶轉匯十
      萬元港幣至伊海外帳戶等情，明顯悖於一般海外帳戶之操
      作常識；再者，證人庚○○及丁○○於本院審理中均證稱
      依伊斯楚公司款項一般支付流程，各該款項之支付，原則
      上須先填寫請款單，經告訴人批核後，再交由被告批示同
      意付款等情屬實（見本院卷第五六頁、第五八頁），並有
      卷附伊斯楚公司請款單暨統一發票附卷足憑（見本院卷第
      八十至一○二頁），換言之，伊斯楚公司各該款項之支付
      ，均需事前填具請款單，並經被告同意批核後，始得付款
      ，然查，證人戊○○於本院審理中證稱伊係聽從告訴人指
      示，轉而指示海外部員工林賢婷通知香港商ＲＵＮＵＰ公
      司直接從該公司九十四年十二月份應付授權使用費中提撥
      港幣十萬元至香港上海匯豐銀行丙○○帳戶，就此事從未
      徵詢被告之意見，亦未取得被告之同意等情明確（見本院
      卷第一三四頁反面、第一三五頁），且由卷附香港上海匯
      豐銀行九十五年一月二十五日入易票通知書（見九十七年
      度他字第二七九三號卷第十一頁）、香港南洋商業銀行九
      十五年一月二十五日匯款水單（見九十七年度他字第二七
      九三號卷第十一頁反面）、中國國際商銀九十五年一月二
      十六日購入外匯水單及手續費收入收據暨匯入匯款通知書
      （見九十七年度他字第二七九三號卷第十二頁）及九十六
      年二月七日請款單（見九十七年度他字第二七九三號卷第
      十三頁反面）可徵，香港商ＲＵＮＵＰ公司早於九十五年
      一月二十五日即依指示將十萬元港幣匯入香港上海匯豐銀
      行丙○○帳戶，林賢婷卻遲至九十五年二月七日始依戊○○指示填具該筆十萬元之請款單，且該筆十萬元請款單僅
      經告訴人簽署，並未經被告批示核准撥款，是認該筆十萬
      元港幣之撥付過程明顯有違伊斯楚公司一般款項之正常付
      款作業流程；綜上，告訴人所指訴既有上開諸多矛盾處，
      且明顯有違伊斯楚公司正常付款作業流程，實難僅憑告訴
      人單方指訴即認定被告曾明確同意由告訴人指示香港商Ｒ
      ＵＮＵＰ公司自九十四年十二月份應支付授權使用費中直
      接提撥十萬元港幣匯入香港上海匯豐銀行丙○○帳戶作為
      告訴人年終獎金。
    2.證人戊○○雖於九十八年二月三日本院審理中結證稱伊曾
      在被告辦公室聽到被告親口表示被告自己擔任董事長很辛
      苦，為何告訴人可以領年終獎金，他卻沒有，當時只有被
      告與伊二人在被告辦公室，是發生在告訴人指示伊通知香
      港商ＲＵＮＵＰ公司匯款之前，詳細日期沒有辦法記得很
      精準，大約是在九十五年農曆春節前後，除了這次之外，
      並沒有在其他場合聽過被告提過要給告訴人年終獎金一事
      等語（見本院卷第一三三頁反面、第一三四頁、第一三五
      頁），然查，證人戊○○於九十七年十七日檢察官偵查中
      卻證稱：九十五年一月左右，伊與被告、告訴人在公司開
      會討論年終獎金一事，告訴人提到他應該要有年終獎金，
      被告也表示他也要有年終獎金，後來被告與告訴人協調經
      過他並沒有參與，故不確定被告使否有同意要給告訴人年
      終獎金，九十五年五月份伊要離開伊斯楚公司之前，當時
      年終獎金已經發放完畢，被告有告知告訴人領年終獎金一
      事，因為當時被告一直勸伊不要離開公司，在過程中被告
      多次提到，被告本人並沒有領年終獎金，是全心為公司付
      出，但是告訴人身為公司執行長，卻領有港幣十萬元之年
      終獎金等語（見九十七年度偵字第二○一六七號卷第十六
      頁），是證人戊○○就伊究係在告訴人已領取年終獎金之
      前或之後聽聞被告表示羨慕告訴人領有年終獎金，又伊除
      在被告辦公室聽聞被告表示羨慕告訴人領年終獎金外，是
      否曾在其他場合聽聞被告與告訴人討論告訴人年終獎金或
      被告主動提到告訴人領年終獎金一事，其先後陳述明顯不
      一致，且經核與告訴人於九十八年二月三日本院審理中證
      稱伊與被告討論伊年終獎金當時並無其他人在場，戊○○
      在場時是在討論伊斯楚公司全體員工之年終獎金等情相互
      矛盾（見本院卷第一二四頁反面、第一二五頁反面），參
      以證人戊○○當時擔任伊斯楚公司海外部經理，海外客戶
      授權使用費之催收本屬其職務範圍，戊○○僅聽從告訴人
      之指示，即指揮海外部員工林賢婷通知香港商ＲＵＮＵＰ
      公司直接將部分授權使用費匯入香港上海匯豐銀行丙○○
      帳戶，並未依照伊斯楚公司正常付款作業流程請示被告，
      且戊○○於九十五年五月十五日離開伊斯楚公司後，隨即
      於九十五年五月二十六日與告訴人一同擔任馬來西亞商Ｇ
      ＯＬＤＳＫＹ公司董事，而馬來西亞商ＧＯＬＤＳＫＹ公
      司於戊○○擔任伊斯楚公司海外部經理期間，曾短付或遲
      付授權使用費予伊斯楚公司等情，業據證人戊○○於本院
      審理中證述明確（見本院卷第一三四頁至一三六頁），並
      有馬來西亞商ＧＯＬＤ  ＳＫＹ公司登記資料附卷足憑（
      見本院卷第一四四至一五○頁），是認證人戊○○與告訴
      人確有相當密切之事業合作關係，且本件發放十萬元港幣
      年終獎金一事，實攸關證人戊○○執行職務有無疏失，而
      與證人戊○○有直接利害關係，證人戊○○顯有可能為維
      護自身利益，而故為迴護告訴人之說詞，參以證人戊○○
      之證詞有嚴重瑕疵，且與告訴人所為證詞並不相符，已如
      前述，則其證詞是否真實可採，已非無疑，綜上，實難以
      證人戊○○之證詞而為不利被告之認定。
    3.按「事訴訟法第一百五十九條之三規定：被告以外之人於
      審判中有下列情形（即同條第一款至第四款所列之情形）
      之一，其於檢察事務官、司法警察官或司法警察調查中所
      為之陳述，經證明具有可信之特別情況，且為證明犯罪事
      實之存否所必要者，得為證據。其所謂「具有可信之特別
      情況」（即學理上所稱之「特信性」），係指其陳述係在
      特別可信為真實之情況下所為者而言。例如被告以外之人
      出於自然之發言、臨終前之陳述，或違反自己利益之陳述
      等特別情形均屬之。蓋被告以外之人在類此特別情況下所
      為之陳述，其虛偽之可能性偏低，可信之程度較高，若該
      項陳述為證明犯罪事實存否所必要，依上規定，自得構成
      傳聞法則之例外，而承認其證據能力。上開規定所指「具
      有可信之特別情況」，係屬傳聞證據例外取得證據能力之
      特別要件，與一般供述證據必須具備任意性之證據能力要
      件有別。故被告以外之人於檢察事務官、司法警察官或司
      法警察調查中所為之陳述，縱係出於任意性，仍必須具備
      「具有可信之特別情況」及「證明犯罪事實存否所必要」
      之要件，始得採為證據」，有最高法院九十七年度台上字
      第五二九二號判決可資參照。本件證人辛○○於九十六年
      七月十九日於九十六年度他字第四四七六號侵占等案件所
      為證詞，係於臺灣臺北地方法院檢察署檢察事務官詢問時
      所為陳述，顯係於審判外之陳述，而證人辛○○經本院傳
      喚、拘提均無法到庭，有送達證書（見本院卷第四三、四
      四、一五二、一五三頁）、刑事報到單（見本院卷第五十
      、一二一、一五五頁）、臺灣士林地方法院檢察署九十八
      年二月九日士檢清法九八助六七字第三五五九號函在卷足
      憑（見本院卷第一一五之一頁至第一一五之六頁），是認
      證人辛○○已處於所在不明而無法傳喚或傳喚不到之情形
      ，惟查，證人辛○○上揭證詞並未經刑事具結程序擔保其
      真實性，且係於九十六年度他字第四四七六號即被告對告
      訴人提起業務侵占、背信告訴案件之偵查程序中所為，並
      非於本案偵查程序中所為，參以證人辛○○於該案件中，
      係由當時具有被告身分之告訴人先於九十六年七月五日主
      動向檢察事務官表示辛○○可證明該筆十萬元港幣係被告
      所給予之年終獎金，稍後於九十六年七月十九日再由告訴
      人協同到庭作證，有九十六年七月五日訊問筆錄（見九十
      七年度他字第二七九三號卷第二五、二六頁）、臺灣臺北
      地方法院檢察署檢察官辦案進行單（見九十七年度他字第
      二七九三號卷第二九頁）及臺灣臺北地方法院檢察署點名
      單（見九十七年度他字第二七九三號卷第二九頁反面）在
      卷足憑，縱認證人辛○○當時所為陳述係出於任意性，亦
      難完全排除有事前遭到告訴人誤導或為使告訴人得免遭刑
      事追訴處罰而故為迴護告訴人說詞之可能性，本院綜合其
      陳述當時之原因、過程、內容、功能等外在環境加以觀察
      ，難以認定其陳述有信用性已獲得確定保障之特別情況，
      而被告暨其選任辯護人均爭執證人辛○○證詞之證據能力
      ，公訴人復無法提出任何證據證明上揭辛○○證詞具有可
      信之特別情況，綜上應認證人辛○○所為證詞並不具證據
      能力，不得採為不利被告之認定。另證人庚○○於九十七
      年五月二十七日偵查及九十七年十二月三十日本院審理中
      均結證稱告訴人曾向伊表示該筆十萬元港幣係被告要給告
      訴人的年終獎金等情（見九十七年度他字第二七九三號卷
      第七十頁及本院卷第五六頁反面、第五七頁），惟查，證
      人庚○○並未親自見聞被告同意給付告訴人年終獎金，僅
      係事後聽告訴人單方面轉述，是關於被告是否同意給付十
      萬元年終獎金予告訴人此一重要爭點，證人庚○○所為上
      揭證詞，僅屬傳聞證據，應予以排除，不得採信。
    4.卷附林賢婷於九十五年一月十日凌晨四點三十五分所發電
      子郵件顯示香港商ＲＵＮＵＰ公司九十四年十二月份應支
      付予伊斯楚公司之授權使用費為美金二萬五千四百十九．
      三九元（見九十七年度他字第二七九三號卷第八三至八五
      頁），而由丁○○於九十五年一月二十六日下午十二點五
      十七分所發電子郵件內表示伊斯楚公司於九十五年一月二
      十六日收到香港方面匯款為美金一萬一千一百六十五．七
      九元，亦有丁○○所發上電子郵件在卷可證（見九十七年
      度他字第二七九三號卷第八六頁），被告亦坦承確實有收
      到上揭電子郵件；然查，依證人庚○○於本院九十七年十
      二月三十日審理中結證稱伊於九十五年農曆年前後離開伊
      斯楚公司，迄伊離開當時，伊斯楚公司並無正式帳冊，丁○○到伊斯楚公司任職後，才開始有紀錄一些流水帳，但
      還是沒有正式帳冊，伊於離開伊斯楚公司前因而未與丁○○辦理任何帳冊或會計表冊之交接手續，伊斯楚公司海外
      廠商原則上係依據每月營收額支付授權費用，且於隔月支
      付，伊任職期間被告並不會特別關心應收授權使用費之實
      際催收狀況等情明確（見本院卷第五三、五五、五七頁）
      ，核與證人林賢婷於偵查中結證稱伊於九十四年九月至九
      十五年六月任職伊斯楚公司海外部，伊每個月都會製作報
      表給大家看，報表上會記載每月應收授權使用費金額，但
      不會列載實際已收金額為何，伊在工作上很少跟被告接觸
      ，亦不曾跟被告口頭報告催款狀況等情大致相符（見九十
      七年度他字第二七九三號卷第九八頁），是認伊斯楚公司
      於九十五年三月告訴人離職前，並無製作正式帳冊，該公
      司員工亦不會特別向被告報告各該海外廠商應支付授權使
      用費之實際支付、催收情形，且各該往來廠商就應支付款
      項有短付、遲付之情形，亦屬現代商業社會跨國貿易往來
      之常態，況證人戊○○於九十八年二月三日本院審理中亦
      明確證述伊斯楚公司於該段期間確實有發生廠商遲付、短
      付應付授權使用費之情形（見本院卷第一三六頁），從而
      被告從上揭二封電子郵件之內容，充其量僅能得知香港商
      ＲＵＮＵＰ公司九十四年十二月份應支付授權使用費為美
      金二萬五千四百十九．三九元，而伊斯楚公司後於九十五
      年一月二十六日收到香港方面匯款為美金一萬一千一百六
      十五．七九元，至於短少金額之真正原因究係為何，被告
      顯難清楚得知；況被告於九十五年一月二十六日以後是否
      知悉該筆授權使用費短少暨短少之原因，與被告是否曾於
      九十四年十二月間同意給付十萬元港幣予告訴人，誠屬二
      事，公訴人僅憑上揭電子郵件即推認被告同意給付十萬元
      港幣予告訴人作為年終獎金，顯屬速斷。另告訴人雖曾於
      九十五年三月五日電子郵件內表示從ＤＡＮＮＹ帳戶（即
      香港商ＲＵＮＵＰ公司帳戶）扣下十萬元港幣作為年終獎
      金，係事前徵求被告之同意云云，有九十五年三月五日電
      子郵件在卷可憑（見九十七年度他字第二七九三號卷第十
      四頁），惟被告否認曾收受該份電子郵件，遍查卷內亦無
      任何證據足以證明該封電子郵件曾寄發予被告收受，況該
      封電子郵件之內容係告訴人單方面主觀陳述，是否與事實
      相符而可採，仍須依相關證據認定，綜上實難僅憑上揭電
      子郵件而採為不利被告之認定。
    5.末查，證人甲○○九十七年十二月三十日於本院審理中結
      證稱伊原係任職富璁建設公司，九十五年三月間奉命前往
      伊斯楚公司協助丁○○處理會計帳務，當時伊斯楚公司之
      帳務資料非常凌亂，伊請己○協助整理海外帳務，伊與己○在就海外廠商應收帳款部分進行在對帳時，偶然發現伊
      斯楚公司九十四年十二月份竟有一筆約十萬元港幣之款項
      短少，立即向被告報告，被告當時非常驚訝，要求伊與己○立即查清短少原因，伊與香港商ＲＵＮＵＰ公司聯繫後
      ，香港商ＲＵＮＵＰ公司表示九十四年十二月份使用授權
      費已如期付磬，伊請香港商ＲＵＮＵＰ公司傳真相關憑證
      以便進行對帳，迄香港商ＲＵＮＵＰ公司於九十五年十月
      間將香港上海匯豐銀行九十五年一月二十五日入易票通知
      書（見九十七年度他字第二七九三號卷第十一頁）傳真至
      伊斯楚公司，渠等始知悉短少之十萬元港幣係直接匯入香
      港上海匯豐銀行丙○○帳戶等情明確（見本院卷第六三、
      六四頁），核與卷附香港上海匯豐銀行九十五年一月二十
      五日入易票通知書上所載「ＯＣＴ．00  0000  0
      0：５４  ＰＭ」等傳真時間字樣完全相符（見九十七年
      度他字第二七九三號卷第十一頁），參以甲○○事後所找
      到戊○○指示林賢婷所填寫請款單之格式（見九十七年度
      他字第二七九三號卷第十三頁反面），確實與伊斯楚公司
      通常使用之請款單格式並不相同，業據證人丁○○、甲○○於本院九十七年十二月三十日審理中結證屬實（見本院
      卷第五九、六四頁），且係於該筆十萬元港幣匯入香港上
      海匯豐銀行丙○○帳戶後所製作，明顯違反伊斯楚公司正
      常請款、付款作業流程，從而被告據此質疑告訴人擅自將
      該筆十萬元港幣之款項侵占入已，認為告訴人涉嫌業務侵
      占及背信等罪嫌，而於九十六年四月二十七日代表伊斯楚
      公司向臺灣臺北地方法院檢察署提起刑事告訴，顯係事出
      有因，而非完全出於憑空捏造，縱被告係出於主觀懷疑甚
      至對於事實之誤認，然非明知不實而故意虛捏事實申告，
      亦難認有何意圖他人受刑事處分而故意虛構事實之犯行，
      是臺灣臺北地方法院檢察署檢察官偵查後雖認告訴人犯罪
      嫌疑不足，而以九十六年度偵字第一五九五○號為不起訴
      處分，再經臺灣高等法院檢察署以九十七年度上聲議字第
      九○七號駁回再議，亦不能執此即遽以反推被告人有為虛
      構事實故為申告之誣告犯行。
  (三)綜上，被告主觀既欠缺意圖使人受刑事處分之不法意圖，客
    觀上復無虛構事實而為申告之誣告行為，自難成立誣告罪。
四、綜上，公訴人所提證據，不足為被告虛構事實而為申告之積
    極證明，所指出證明之方法，亦無從說服本院形成被告有罪
    之心證，此外查無其他積極事證足認被告有何公訴人所指誣
    告之犯行，不能證明被告犯罪，參以首開規定，自應諭知無
    罪之判決。
據上論斷，應依刑事訴訟法第三百零一條第一項，判決如主文。
本案經檢察官羅月君到庭執行職務
中    華    民    國    98    年    2     月    27    日
                  刑事第十四庭  審判長法  官  蔡坤湖
                                      法  官  陳琪媛
                                      法  官  李家慧
以上正本證明與原本無異。
如不服本判決應於收受送達後10日內向本院提出上訴書狀，並應
敘述具體理由；其未敘述上訴理由者，應於上訴期間屆滿後20日
內向本院補提理由書（均須按他造當事人之人數附繕）「切勿逕
送上級法院」。
                                      書記官  鄭淑丰
中    華    民    國    98    年    2     月    27    日


司法院資訊處製作；財團法人民間司法改革基金會備份。
